【裁判字號】    90,交聲,432
【裁判日期】    901011
【裁判案由】    違反道路交通管理處罰條例聲明異議
【裁判全文】
臺灣臺北地方法院交通事件裁定            九十年度交聲字第四三二號
    異議人即
    受處分人  甲○○
右列受處分人因違反道路交通管理處罰條例案件，對於台北市交通事件裁決所中華民
國九十年三月十九日所為之處分（原處分案號：北市裁三字第駕裁二二－ＡＢＶ一七
五九九四號），聲明異議，本院裁定如左：
    主      文
異議駁回。
    理      由
一、按設於實施機慢車兩段式左轉路口附近顯明之處，並配合劃設機慢車左轉待轉區
    標線之機慢車兩段左轉標誌，係用以告示左轉機器腳踏車或慢車駕駛人應遵照號
    誌指示，在號誌顯示允許直行時先行駛至右前方路口之左轉待轉區等待左轉，俟
    該方向號誌顯示允許直行後，再行續駛，以兩段方式完成左轉，道路交通標誌標
    線號誌設置規則第六十五條定有明文，而道路交通管理處罰條例所稱之汽車，依
    該條例第三條第八款規定包括機器腳踏車，再汽車駕駛人轉彎時，有不依標誌、
    標線、號誌指示者，處銀元二百元以上六百元以下（即新台幣【下同】六百元以
    上一千八百元以下）罰鍰，道路交通管理處罰條例第四十八條第二款亦定有明文
    ，再汽車駕駛人駕駛汽車違反道路交通管理處罰條例第四十八條規定者，除應依
    該條所規定之罰鍰處罰外，並予記違規點數一點，道路交通管理處罰條例第六十
    三條第一項第一款亦定有明文。
二、本件受處分人即異議人甲○○於民國八十九年十月十二日下午五時四十分許，騎
    乘車號ＡＺＡ－四五０號重型機車，沿台北市○○路○段由東往西方向行駛，途
    經八德路四段、基隆路一段設有機慢車兩段左轉標誌之交岔路口，未遵守上開號
    誌之指示以二段式方式完成左轉，而逕行直接左轉基隆路一段繼續行駛，為原台
    北市政府警察局松山分局交通分隊警員蔡文龍當場攔停，並以受處分人有違反道
    路交通管理處罰條例第四十八條第二款規定之行為掣單舉發，因受處分人拒絕簽
    收警員開立之舉發違反道路交通管理事件通知單，經警員在舉發通知單上載明受
    處分人拒絕簽收之事由後，依行為時違反道路交通管理事件統一裁罰標準及處理
    細則第十一條第一項第一款規定，視為受處分人已經收受該通知單。嗣因受處分
    人未於應到案日期前自行到案，原處分機關乃依道路交通管理處罰條例第四十八
    條第二款、第六十三條第一項第一款之規定逕行於九十年三月十九日裁處受處分
    人罰鍰一千八百元，並予記違規點數一點（原處分贅引道路交通管理處罰條例第
    四十八條「第一項」第二款，應更正）。
三、本件訊據受處分人雖坦承於右開時地遭警攔停之事實不諱，惟矢口否認有右開違
    規行為，辯稱：伊依交通指揮人員指揮轉過去，義交說他是叫汽車轉不是叫伊轉
    ，如果義交要分汽車與機車轉時，應一手比轉，一手比直行手勢，當時義交並沒
    有二手並用云云，然查：
（一）證人舉發警員蔡文龍到庭證稱：當時我是在道路交通事故調查報告表警員的位
      置左下角，義交的位置我也表示出來，約五點四十分左右，我看到受處分人的
      車子靠近義交二前面正前方，剛好靠近義交二停止線數來的虛線位置，從義交
      二前面穿過，就在我正前方位置我將他攔下，就開單告發，受處分人跟我說是
      義交叫他走，我跟他講說義交是在指揮內側車道的汽車左轉車流，不是指揮他
      左轉，因為他個人自己的認知，他認為義交在指揮他走，八德路及基隆路一段
      的右上角即道路交通事故調查報告表的右上及左上角各有壹個二段式左轉的標
      誌，之前的二段式左轉標誌是右上角的原來在八德路四段四三一號前，現在改
      在四二三號前。左上角的二段式左轉位置沒有改變，是在四○三之四號前，那
      時沒有劃二段式左轉的格子，但是有二段式左轉的標誌就應該二段式左轉，不
      是沒有格子就不用二段式左轉，因為當時那個地點常常施工，常常挖了之後沒
      有補畫，現在也是挖挖補補，有時標線不是很完整等語，並庭提現場圖一紙、
      現場照片三張在卷為憑。
（二）於右開違規時段，協勤義交有羅肇男、熊朝養等二人，此有台北市政府警察局
      松山分局九十年七月二十七日北市警松分交字第九０六二六一七一００號函在
      卷為憑，經本院傳喚到庭，證人熊朝養到庭證稱：我只記得有機車會騎到內側
      車道，我會勸導他騎到外側車道去等語，證人羅肇男亦到庭證稱：我記得受處
      分人被警員攔下後跑來質問我為何我指揮他左轉，我說我怎麼可能叫他左轉，
      我是指揮汽車左轉，不是指揮機車左轉、很多車子都左轉基隆路，路口都是屬
      於汽車左轉，沒有給機車左轉的。機車應該待轉，不是直接由快車道左轉、如
      果有直行車及左轉車，我面向左轉的車道右手垂直指揮左轉，左手一方面指揮
      直行，很多機車我遠遠就看到他違規，我們有時都會吹哨子，但是像貓捉老鼠
      一樣，他仍執意違規，當時有二手並用，我左手有時指揮左轉，有時指揮直行
      等語，以證人當時協勤義交熊朝養、羅肇男均到庭證述並無指揮受處分人直接
      左轉，並參酌受處分人騎乘機車經驗有二十年左右，受處分人既由台北市○○
      路○段由東往西方向行駛，自可察看到台北市○○路○段四三一號（現改為四
      二三號）前有機慢車兩段左轉標誌之設置，且八德路四段由東向西方向最內側
      車道係「禁行機車」道，受處分人更不可能循最內側車道之汽車車流直接左轉
      基隆路一段，況台北市○○路○段、基隆路一段交岔路口，時值麥帥公路改建
      交通巔峰紊亂時期，亦無法苛責施工單位庖廚路面致機慢車左轉待轉趨標線模
      糊而謂機車可不遵循機慢車二段左轉標誌之規定。
（三）綜上所述，受處分人所辯，尚難採信。本件事證明確，受處分人之違規行為堪
      以認定。
四、綜上所述，受處分人確有在右開時間騎乘機車在設有機慢車兩段式左轉標誌之右
    開交岔路口，不依該標誌之指示以兩段式完成左轉，而逕行直接左轉之違規行為
    。從而，原處分機關乃依道路交通管理處罰條例第四十八條第二款、第六十三條
    第一項第一款規定裁處受處分人罰鍰一千八百元，並予記違規點數一點，核無違
    誤，本件受處分人之異議為無理由，自應將其異議駁回。
據上論斷，應依道路交通案件處理辦法第十九條，裁定如主文。
中      華      民      國    九十      年      十      月     十一     日
                                      臺灣臺北地方法院交通法庭
                                          法  官  李  麗  玲
右正本證明與原本無異。
如不服本裁定，應於裁定送達後五日內向本院提出抗告狀。
                                          書記官  江  虹  儀
中      華      民      國    九十     年       十      月      十二    日


司法院資訊處製作；財團法人民間司法改革基金會備份。
